臺灣嘉義地方法院刑事判決
109年度簡上字第83號
上  訴  人  
即  被  告  李泯鋒



上列上訴人即被告因誣告案件，不服本院109年度嘉簡字第622號
中華民國109年5月25日所為第一審簡易判決（聲請簡易判決處刑
書案號：109年度偵字第1492號），提起上訴，本院管轄之第二
審合議庭判決如下：
    主  文
上訴駁回。
    犯 罪 事 實
一、李泯鋒與暱稱「羽翼」之周宏昌係在通訊軟體LINE認識之網
    友，2人於民國109年1月30日21時（檢察官聲請簡易判決處
    刑書誤載為22時）17分許相約在嘉義市火車站前，先由周宏
    昌騎乘車牌號碼000-0000號普通重型機車搭載李泯鋒前往嘉
    義市○區○○路000號「中正郵局」後，李泯鋒於同日21時19分
    許在該郵局提領新臺幣（下同）5,000元，周宏昌再騎乘上
    開機車搭載李泯鋒至周宏昌位在嘉義市○區○○街000號之租屋
    處前，委託周宏昌的女友馮心欣及友人蔡碩榮至嘉義縣三界
    埔「全家便利超商」購買第二級毒品安非他命，並交付5,00
    0元予蔡碩榮、馮心欣，惟事後蔡碩榮、馮心欣因未依約前
    往購買毒品，雙方引發金錢糾紛，李泯鋒為將該5,000元索
    回，明知周宏昌、蔡碩榮、馮心欣未搶奪其所有之50,000元
    ，竟基於意圖使周宏昌受刑事處分而向員警誣告及未指定犯
    人而向員警誣告之犯意，於109年1月31日2時16分許向嘉義
    市政府警察局第一分局長榮派出所之員警誣指：暱稱「羽翼
    」之網友於109年1月30日21時17分許在嘉義市火車站前，騎
    乘一部普重機車號000-0000號搭載其前往嘉義市○區○○路000
    號「中正郵局」，其並於同日21時20分提領5,000元，當時
    其有清點其錢包現金為50,000元，事後於109年1月30日23時
    40分許，跟暱稱「羽翼」的網友到嘉義市○區○○街000號樓下
    門口，其將皮包內50,000元再次拿出來點鈔看是否有短缺，
    就突然有一部雙載機車（一男一女、車號不詳），徒手將其
    手上約50,000元搶走，而當下其發現暱稱「羽翼」的網友一
    直在講電話，他一直想要騎車發動衝走，其就拉住他，其也
    不知道怎麼跑到民族路589號後報警，但後來回到現場那台M
    NP-8950號普通重型機車已不在等語，並提出其現場拍攝暱
    稱「羽翼」網友的影片供警方調查，進而向該管公務員表明
    要對暱稱「羽翼」的網友及其他2人（指上開一男一女）共3
    人提出搶奪告訴。經警員李東潤根據李泯鋒所拍攝之機車號
    碼、影片內暱稱「羽翼」的網友之影像並調閱上開相關地點
    的監視錄影畫面循線追查後，通知暱稱「羽翼」的周宏昌及
    蔡碩榮、馮心欣等人到案說明，發覺李泯鋒所述與事實不符
    ，始悉上情。
二、案經周宏昌、蔡碩榮、馮心欣訴由嘉義市政府警察局第一分
    局報告臺灣嘉義地方檢察署檢察官聲請簡易判決處刑。
    理  由
一、證據能力：
　　按被告以外之人於審判外之陳述，雖不符刑事訴訟法第159
    條之1至第159條之4規定得為證據之情形，而經當事人於審
    判程序同意作為證據，法院審酌該言詞陳述或書面陳述作成
    時之情況，認為適當者，亦得為證據，刑事訴訟法第159條
    之5第1項定有明文。又刑事訴訟法第159條之5立法意旨，在
    於確認當事人對於傳聞證據有處分權，得放棄反對詰問權，
    同意或擬制同意傳聞證據可作為證據，屬於證據傳聞性之解
    除行為，如法院認為適當，不論該傳聞證據是否具備刑事訴
    訟法第159條之1至第159條之4所定情形，均容許作為證據，
    不以未具備刑事訴訟法第159條之1至第159條之4所定情形為
    前提。查本判決所引用之下列供述證據暨其他書證、物證，
    檢察官、被告李泯鋒於本院審理時，均同意作為本案證據（
    見本院卷第173頁），且於本院逐一提示後，迄於言詞辯論
    終結前亦未聲明異議，本院審酌上開證據資料製作時之情況
    ，尚無違法不當及證明力明顯過低之瑕疵，認以之作為證據
    應屬適當，而有證據能力。
二、認定犯罪事實所憑之證據及理由：
　　訊據被告僅坦承其僅係犯刑法第171條第1項之未指定犯人誣
    告罪，惟矢口否認涉犯同法第169條第1項之誣告罪，並辯稱
    ：伊沒有指定人名，不知道警察為何將人名寫出來等語。
　　經查：
　㈠被告與暱稱「羽翼」之周宏昌係在通訊軟體LINE認識之網友
    ，2人於109年1月30日21時17分許相約在嘉義市火車站前，
    先由周宏昌騎乘車牌號碼000-0000號普通重型機車搭載被告
    前往嘉義市○區○○路000號「中正郵局」提領5,000元後，周
    宏昌再騎乘上開機車搭載被告至周宏昌位在嘉義市○區○○街0
    00號之租屋處前，委託周宏昌的女友馮心欣及友人蔡碩榮至
    嘉義縣三界埔「全家便利超商」，並交付5,000元給蔡碩榮
    、馮心欣，惟事後蔡碩榮、馮心欣並未依約前往購買毒品，
    雙方引發金錢糾紛等事實，業據證人即告訴人周宏昌、蔡碩
    榮、馮心欣於警詢證述屬實（周宏昌部分見警卷第11-12頁
    ；蔡碩榮部分見警卷第19-20頁、馮心欣部分見警卷第26-27
    頁），復有被告提款影像照片、被告與告訴人周宏昌、蔡碩
    榮、馮心欣共4人在周宏昌位在嘉義市○區○○街000號之租屋
    處前之影像照片在卷可稽（見警卷第47-48頁），且被告對
    於上開與周宏昌相約火車站並於領錢後交付蔡碩榮、馮心欣
    前往購毒等情，亦坦認在卷（見本院簡上卷第181-182頁）
    。此部分之事實，首堪認定。
　㈡又被告為將該5,000元索回，明知周宏昌、蔡碩榮、馮心欣未
    搶奪其所有之50,000元，而於109年1月31日2時16分許向嘉
    義市政府警察局第一分局長榮派出所之員警誣指：暱稱「羽
    翼」之網友於109年1月30日21時17分許在嘉義市火車站前，
    騎乘一部普重機車號000-0000號搭載其前往嘉義市○區○○路0
    00號「中正郵局」，其並於同日21時20分提領5,000元，當
    時其有清點其錢包現金為50,000元，事後於109年1月30日23
    時40分許，跟暱稱「羽翼」的網友到嘉義市○區○○街000號樓
    下門口，其將皮包內50,000元再次拿出來點鈔看是否有短缺
    ，就突然有一部雙載機車（一男一女、車號不詳），徒手將
    其手上約50,000元搶走，而當下其發現暱稱「羽翼」的網友
    一直在講電話，他一直想要騎車發動衝走，其就拉住他，其
    也不知道怎麼跑到民族路589號後報警，但後來回到現場那
    台MNP-8950號普通重型機車已不在等語，並提出其現場拍攝
    內有暱稱「羽翼」網友騎乘之機車號碼及影像供警方調查，
    進而向該管公務員對暱稱「羽翼」的網友及其他2人（指上
    開一男一女）共3人提出搶奪告訴；經警員李東潤根據被告
    所拍攝之機車號碼、影片內暱稱「羽翼」的網友之影像並調
    閱上開相關地點的監視錄影畫面循線追查後，通知暱稱「羽
    翼」的周宏昌及蔡碩榮、馮心欣等人到案說明，發覺被告所
    述與事實不符等事實，業據證人即承辦警員李東潤於本院審
    理時證述明確（見本院簡上卷第163-166、168-169頁），復
    有被告於109年1月31日2時16分許在嘉義市政府警察局第一
    分局長榮派出所以被害人身分所製作之第一次調查筆錄在卷
    可稽（見警卷第1-3頁），且被告對於其為將該5,000元索回
    而對上開3人提告搶奪乙節，並已供承在卷（見本院簡上卷
    第78頁）。此部分之事實，亦堪認定。
　㈢被告雖辯稱：伊沒有指定人名，伊僅涉犯刑法第171條第1項
    之未指定犯人誣告罪等語。惟按刑法第169條第1項之誣告罪
    ，係以意圖他人受刑事或懲戒處分，向該管公務員誣告為構
    成要件。所謂「他人」，乃指特定之人，固非必須具體指出
    被誣告者之姓名；但須在客觀上可得確定其為某特定之人，
    始足當之。如未指定犯人而向該管公務員誣告犯罪者，且依
    其所誣告之事實，亦無法認定其所指犯罪之人，則應成立刑
    法第171條第1項之未指定犯人之誣告罪（最高法院95年度台
    上字第5058號判決意旨參照）。又按刑法第171條所謂未指
    定犯人而誣告，係指未以明示或默示之方法，可以使人推知
    犯人為何人也，苟其申告可資使人推定犯人為某特定之人者
    ，則為普通誣告罪。指定犯人之形式，原無一定，凡意圖使
    特定之人受刑事處分，而顯已有所表明，俾人因其誣告，立
    足知其所意圖受刑事處分者為何人時，即可謂已有指定，必
    無此情形始與「未指定犯人」相當（最高法院75年度台上字
    第2645號判決意旨參照）。查被告於109年1月31日2時16分
    許向嘉義市政府警察局第一分局長榮派出所之員警以一提告
    之行為對暱稱「羽翼」的網友及其他2人提出搶奪告訴，因
    其業已指明發生行搶之時間、地點，並提出其所拍攝之內有
    暱稱「羽翼」的網友所騎乘機車號碼及影像供警方調查，而
    就其提供之影片，經本院勘驗結果略以：有拍到人戴安全帽
    ，也有拍到該人的面容，並拍到機車車牌000-0000號等情，
    有本院勘驗筆錄在卷可按（見本院簡上卷第176頁）。堪認
    被告對暱稱「羽翼」的網友提出搶奪告訴部分，客觀上已提
    供足以特定行為人之身分為周宏昌之資料。且被告於109年1
    月31日16時7分經警以誣告嫌疑人對其製作筆錄時，仍稱：
    當下只覺得周宏昌搶我的錢，對方要逃跑，所以我就追他等
    語（見警卷第7頁），可見被告此時依然指稱周宏昌係搶奪
    其財物之人，亦未改變。故就被告表明對暱稱「羽翼」的網
    友而提告搶奪所為，既已具體指出提告對象所騎乘之車牌號
    碼及面容，依前開說明，應係犯刑法第169第1項之指名犯人
    誣告罪；就其表明對其他2人（即一部機車雙載機車、一男
    一女、車號不詳）提出搶奪告訴所為，因尚無法就此認定其
    所指犯罪之人為何人，則係犯同法第171條第1項之未指定犯
    人誣告罪。被告辯稱其所為僅犯同法第171條第1項之未指定
    犯人誣告罪，尚非可採。
　㈣綜上所述，被告所指訴之事，已顯屬虛構，顯見被告意圖以
    故意捏造而虛構之事實，對警方誣指特定人及不特定人涉有
    搶奪罪嫌，其本件誣告之犯行，事證明確，應依法論科。
三、論罪科刑：
　㈠核被告所為，係犯刑法第169條第1項之誣告罪。
  ㈡又誣告罪為妨害國家審判權之罪，其未指定犯人誣告，自應
    為高度重罪之指名犯人誣告所吸收，不再論以未指定犯人誣
    告罪，上開二罪間具有實質一罪關係至灼（最高法院75年度
    台上字第2645號、101年度台上字第2449號判決意旨參見）
    。被告第一次於嘉義市政府警察局第一分局長榮派出所未指
    定犯人之誣告行為（即一男一女、車號不詳），應為同次指
    明犯人誣告（即指明暱稱「羽翼」之人，此人經被告提供之
    影像已可特定犯人為周宏昌，業如前述）之高度行為所吸收
    ，不另論罪。原審雖未說明此部分之理由，但其結論並無不
    同，本院爰補充之。
四、上訴駁回之理由：
　　原審認被告上開犯行事證明確，適用刑事訴訟法第449條第1
    項前段、第3項、第454條第2項，刑法第169條第1項等規定
    ，並以行為人之責任為基礎，審酌被告：⑴前未有任何犯罪
    科刑紀錄，素行尚稱良好；⑵虛構不實事項，率爾對告訴人3
    人提出搶奪告訴，除使告訴人3人無端捲入刑事案件之調查
    ，影響其等之生活品質以外，亦因濫用司法資源而造成社會
    成本提高，所為應予非難；⑶迄未徵得告訴人3人之諒解，亦
    未與其等達成和解、賠償其等所受之損失；⑷犯後否認犯行
    之態度，及其自述大學肄業之智識程度、職業係美髮師、勉
    持之經濟狀況等一切情狀，量處有期徒刑3月，經核原判決
    之認事用法並無違誤，且所為量刑已就刑法第57條規定事項
    詳為審酌，亦稱妥適，既未逾越法定刑度，亦無濫用自由裁
    量之權限。被告仍執前詞上訴否認涉犯刑法第169條第1項之
    誣告犯罪，為無理由，應予駁回。
據上論斷，應依刑事訴訟法第455條之1第1項、第3項、第364條
、第368條，判決如主文。
本案經檢察官葉美菁聲請簡易判決處刑，檢察官林津鋒、林俊良
到庭執行職務。
中　　華　　民　　國　　110 　年　　3 　　月　　25　　日
                  刑事第二庭    審判長法　官　林正雄
　　　　　　　　　                    法  官  黃美綾
　　　　　　　　　                    法  官  周欣怡
上列正本證明與原本無異。
本件不得上訴。
中　　華　　民　　國　　110 　年　　3 　　月　　25　　日
                           
　　　　　　　　　　　　　　          書記官　賴心瑜